【裁判字號】    92,自,253
【裁判日期】    920821
【裁判案由】    誣告
【裁判全文】
臺灣臺中地方法院刑事裁定                          九十二年度自字第二五三號
    自  訴  人  甲○○
    被      告  丙○○
    選任辯護人  陳克城
右列被告因誣告案件，經自訴人提起自訴，本院裁定如左：
    主  文
自訴駁回。
    理  由
一、自訴意旨略以：被告丙○○於民國九十年十二月十四日，在臺中市○○路六一號
    前，販售明知未經自訴人甲○○所營喜美士國際有限公司（下稱喜美士公司）授
    權許可，而經人擅自將該公司著作之海浪圖表重製於手錶鏡面上之仿冒勞力士手
    錶予自訴人之職員即證人乙○○時，為自訴人會同自訴人公司之職員即案外人陽
    文瑞當場逮捕，且為免被告兔脫，而限制其行動自由；詎被告竟意圖使自訴人受
    刑事處分，而於九十年十二月十五日警詢時，以其手錶遭自訴人搶奪，並被自訴
    人妨害自由等為由，誣指自訴人搶奪及妨害自由，嗣經警移送後，由檢察官以九
    十年度偵字第二二四六五號不起訴處分，因認被告涉犯刑法第一六九條第一項誣
    告罪嫌。
二、按法院或受命法官於自訴案件第一次審判期日前訊問及調查結果，如認為案件有
    刑事訴訟法第二百五十二條至第二百五十四條之情形者，得以裁定駁回其自訴，
    同法第三百二十六條第三項定有明文。再刑法上誣告罪之成立，須其申告內容完
    全出於憑空捏造，若所告尚非全然無因，或有出於誤會，或懷疑有此事實，只因
    缺乏積極證據證明致被誣告人不受訴追處罰者，則當難遽以誣告罪相繩（最高法
    院八十年台上字第三０五０號判決）。本件自訴人認被告涉犯刑法第一百六十九
    條第一項誣告罪嫌，無非以被告向自訴人提出搶奪、妨害自由等告訴，業經檢察
    官為不起訴處分，並提出臺灣臺中地方法院檢察署檢察官九十年度偵字第二二四
    六五號不起訴處分書一件資為論據。訊據被告則否認有何誣告犯行，並辯稱：自
    訴人等是因為看到伊手上戴一支仿冒的勞力士手錶，設計好要敲詐，趁伊去上廁
    所時，在路口將伊攔下，之後自訴人及案外人陽文瑞即出現並抓住伊等語。經查
    ，被告告訴自訴人搶奪及妨害自由等案件雖經檢察官為不起訴處分，然檢察官為
    不起訴處分之理由係以被告當時正在販賣侵害自訴人公司享有著作權之手錶，被
    告係違反著作權法之現行犯，而自訴人為免被告逃脫而將被告逮捕及基於保護自
    己之權利而將被告之自由拘束，係屬依法令之行為，且即令自訴人動手取被告之
    手錶，並非意圖為自己不法之所有，而係為保護自己之著作財產權對他人財產施
    以暫時之拘束或押收，亦為法令允許之行為等為由，有臺灣臺中地方法院檢察署
    檢察官九十年度偵字第二二四六五號不起訴處分書及臺灣高等法院臺中分院檢察
    署九十二年度上聲議字第六四０號處分書各一件在卷可稽，足認檢察官雖對被告
    所告訴之案件為不起訴處分，然並非認定被告於該案告訴之事實係屬虛構者，而
    係以自訴人於該案所為係依法令之行為，始為不起訴處分。又訊之自訴人亦自承
    案發當日因被告要逃跑，故伊與證人乙○○及案外人陽文瑞就將被告抓住等語，
    可認當時自訴人確有限制被告之自由無誤，顯見被告於警詢時所述自訴人有限制
    其自由等語，並非虛構者，自與刑法上誣告之要件不符。又關於被告在警詢時所
    供述案發時係由證人乙○○將其攔下後，自訴人及案外人陽文瑞隨後出現，並由
    證人乙○○強行將其手錶取下等情，雖為自訴人所否認，並指稱是被告自己將手
    錶交付予證人乙○○者；且證人乙○○雖經本院傳喚未到庭證述，然其於檢察官
    偵查時亦供稱係由被告自行交付手錶予伊者，業經本院調閱臺灣臺中地方法院檢
    察署九十年度偵字第二二四六五號卷宗核閱屬實，並有影印卷附卷可稽，固各執
    一詞。然查被告於遭自訴人逮捕後，經報警處理，除於該案扣得仿冒之勞力士手
    錶一支外，並未在被告前揭販賣手錶之攤位查獲任何關於仿冒自訴人著作權之手
    錶或目錄。又被告與自訴人關於本件糾葛發生之緣由，肇因於自訴人先於九十年
    十一月二十九日委由證人乙○○前往被告販賣手錶之攤位向被告訂購價值新台幣
    （下同）四千二百元之手錶一支，並預付一千元之訂金，惟並未約定前往取錶之
    時間；自訴人及證人乙○○雖均指稱當日所訂購之手錶即係其後在九十年十二月
    十四日查獲之手錶，然為被告所否認，並辯稱當日證人乙○○所訂購之手錶係Ｒ
    ＥＳＥＴ二七八型之手錶，而自訴人於該案所提出之收據，復未記明證人乙○○
    當日訂購手錶之型號，顯見並無積極證據可認被告於九十年十二月十四日為警查
    獲之手錶即係證人乙○○在同年十一月二十九日向被告訂購之手錶；又自訴人雖
    供述於九十年十二月十四日前往被告攤位，係由證人乙○○先於同日下午三時許
    ，以證人乙○○所持用電話號碼0000000000號行動電話撥打被告所持
    用電話號碼0000000000號電話，先與被告聯繫後，渠等始於晚上七時
    許前往被告前揭攤位等語。然經本院調取該電話號碼0000000000號行
    動電話在九十年十二月十四日之通聯紀錄，並無自訴人所稱該通聯繫電話，有和
    信電訊股份有限公司通聯紀錄一件在卷可稽，足認自訴人前揭供述與事實不符，
    應不足採信。自訴人與證人乙○○等人在九十年十二月十四日前往被告販賣手錶
    攤位，應係未經通知突然前往者，應可認定。然如前所述，被告為警查獲後，並
    未扣得任何關於仿冒自訴人著作權之物，於自訴人等人突然前往時，被告適持有
    一支且僅有一支自訴人委由證人乙○○於九十一年十一月二十九日向被告訂購之
    手錶，且依證人乙○○在該案所稱，當時被告是自其所穿褲子之左口袋取出該手
    錶者，豈非甚巧，非無可疑之處；可認被告於該案所供扣案手錶係其所購買供自
    己戴用之詞，並非全無可採。另自訴人告訴被告販賣侵害其著作權之仿冒手錶部
    分，經檢察官起訴後，亦已經本院於九十二年六月十八日以九十二年度易字第一
    一四八號判決無罪，業經本院調閱該案卷宗查閱屬實，並有判決書及卷宗影本附
    卷可查。而被告於九十年十二月十四日確遭自訴人與證人乙○○、案外人陽文瑞
    在未會同警方人員之情形下，以限制被告之自由等方式逕予逮捕送警究辦，已如
    前述，雙方顯有激烈之衝突，雖被告於該案所稱其手錶係遭證人乙○○取下等情
    ，為證人乙○○所否認，尚欠缺積極之證據以證其說，然本件自訴人所述查獲之
    過程尚有如前所述之諸多疑點，而其申告之內容又非完全出於憑空捏造，所告尚
    非全然無因，自不能僅因被告在該案所為之陳述，因缺乏積極證據證明，致自訴
    人不受訴追處罰，即認被告應負誣告罪責，是自訴人所訴核與前揭刑法第一百六
    十九條第一項誣告罪之構成要件不該當，而難論以誣告罪責。此外，本院復查無
    其他積極之證據，足認被告有自訴人所指之誣告犯行，被告犯罪之嫌疑顯有不足
    ，核有刑事訴訟法第二百五十二條第十款所規定之情形，依前揭法律規定，爰裁
    定駁回自訴人之自訴。
據上論斷，應依刑事訴訟法第三百二十六條第三項、第二百五十二條第十款，裁定如
主文。
中      華      民      國      九十二      年      八    月    二十一  日
                                臺灣臺中地方法院刑事第一庭
                                    法  官  林  源  森
右正本證明與原本無異。
如不服本裁定應於送達後五日內向本院提出抗告狀。
                                    書記官
中      華      民國      九十二      年      八    月    二十六  日


司法院資訊處製作；財團法人民間司法改革基金會備份。
